【裁判字號】    92,少上更(二),18
【裁判日期】    971028
【裁判案由】    貪污治罪條例等
【裁判全文】
臺灣高等法院刑事判決            92年度少上更(二)字第18號
上  訴  人
即  被  告  丙○○
                    樓
指定辯護人  劉鈞男律師
上  訴  人
即  被  告  辛○○
選任辯護人  黃韋齊律師
            林永頌律師
上列上訴人等因違反貪污治罪條例等案件，不服臺灣板橋地方法
院88年度少連訴字第14號，中華民國88年7月29日第一審判決（
起訴案號：臺灣板橋地方法院檢察署87年度少偵字第39號、87年
度偵字第21113、23187、25840號、88年度偵字第898、1103號）
提起上訴，經最高法院第2次發回更審，本院判決如下：
    主  文
原判決關於丙○○交付賄賂暨定執行刑部分，及辛○○部分均撤
銷。
丙○○共同非公務員，對於公務員，關於違背職務之行為，交付
賄賂，處有期徒刑壹年陸月，褫奪公權貳年，減為有期徒刑玖月
，褫奪公權壹年。
辛○○有調查職務之公務員，對於違背職務之行為，收受賄賂，
處有期徒刑壹拾年，褫奪公權伍年。所得財物新台幣伍拾萬元
應予追繳沒收，如全部或一部無法追繳時，以其財產抵償之。
    事  實
一、緣丁○○（綽號「紅龜」）、戊○○、己○○（其3人共同
    交付賄賂罪部分經本院前審分別判處有期徒刑2年，褫奪3年
    ；有期徒刑10月，褫奪公權1年；有期徒刑1年，褫奪公權1
    年，並經最高法院以89年度台上字第4675號判決均上訴駁回
    確定）、乙○○、壬○○，共同在臺北縣林口鄉占用他人山
    坡地，經營棄土場，供不特定人傾倒建築廢土或其他廢棄物
    藉以收費牟利（丁○○、戊○○、己○○、乙○○違反水土
    保持法部分，尚由本院審理中，壬○○違反水土保持法部分
    ，業經本院更(一)審判決有期徒刑5月確定）。民國86年11月5
    日晚上7時許，其等在台北縣林口鄉「亞洲城海釣場」談及
    甲○○（綽號老猴山）在台北縣○○鄉○○路旁設置棄土場
    ，因不滿甲○○收取傾倒費用遠低其等所經營之棄土場價格
    ，認破壞市場行情，乃由戊○○、乙○○、己○○駕車前往
    台北縣○○鄉○○路甲○○經營之棄土場，欲找尋甲○○談
    判要求停止收取廢土，惟並未遇見甲○○，壬○○亦隨後騎
    乘機車趕到現場，因戊○○、乙○○、己○○等3人已先行
    離去，壬○○乃留在現場阻止車輛傾倒廢土；戊○○、己○○、乙○○回到「亞洲城海釣場」後，仍繼續打電話至位於
    台北縣○○鄉○○路○○○號由甲○○同居女友陳碧杏經營之
    「新樹林餐廳」找甲○○，惟未獲置理，丁○○乃指示直接
    到「新樹林餐廳」找甲○○。乙○○適將其之前於86年2月
    間某日，在台北縣新莊市某處，由真實姓名不詳之「吳阿通
    」委託交付，未經許可寄藏於台北縣八里鄉長道坑34號空屋
    內之具有殺傷力之土造獵槍1枝、制式霰彈槍子彈4顆攜出保
    養，乙○○即持上揭槍彈（用背包裝帶）與戊○○、己○○
    ，共同搭乘周鍚銓所駕駛之HZ-5106號自小客車，一同前往
    「新樹林餐廳」（戊○○、己○○、丙○○持有槍彈及裁判
    上一罪之恐嚇危害安全罪部分，業經本院更(一)審分別判處有
    期徒刑1年、1年、10月，並經最高法院以92年度台上字第21
    21號判決均上訴駁回確定。乙○○寄藏槍枝，業經本院更(二)
    審判處有期徒刑6年，併科罰金新台幣15萬元，並經最高法
    院以97年度台上字第2011號判決上訴駁回確定；恐嚇危害安
    全部分，業經本院更(一)審判決有期徒刑3月確定），於86年
    11月6日凌晨1時多到達「新樹林餐廳」後，先由丙○○下車
    向在該餐廳外之甲○○說車內有人找，甲○○未予理會，接
    由己○○、戊○○下車叫甲○○隨其等前往「亞洲城海釣場
    」談判，甲○○見其等年輕輩份不足，亦未理會，繼之乙○○下車要求甲○○隨其等前往「亞洲城海釣場」談判，甲○○仍置之不理，乙○○乃持前開土造獵槍，對「新樹林餐廳
    」鐵捲門射擊2槍，使甲○○心生畏懼，足以生危害其生命
    、身體安全，乙○○開槍後即與戊○○、己○○搭乘丙○○
    所駕駛之原車返回「亞洲城海釣場」，並向丁○○告知開槍
    射擊事情始末，由丁○○繼續打電話予陳碧杏表明欲找甲○○交涉。乙○○開槍射擊後，於當日（86年11月6日）上午
    將上揭土造獵槍、剩餘之制式霰彈槍子彈2顆交予己○○。
二、乙○○、戊○○、己○○、丙○○於86年11月6日凌晨1時許
    在「新樹林餐廳」射擊後，因丁○○數度打電話至「新樹林
    餐廳」找甲○○，態度不佳、口出穢言，均由甲○○女友陳
    碧杏接聽，陳碧杏誤戊○○為丁○○，即於其鐵捲門遭槍擊
    1個多小時後，報警並指稱係「紅龜」即丁○○率眾所為，
    台北縣警察局新莊分局據報後，乃展開搜捕丁○○及其同夥
    行動，派員於86年11月6日晚上到己○○任職現場經理之「
    高爾夫KTV」搜查己○○，惟己○○不在場，嗣經由其女友
    葛雅萍轉告並另獲知警方亦前往「亞洲城海釣場」檢查，己○○認事態嚴重，又因其朋友林世煌、黃美蓮於槍擊案後之
    86年11月6日凌晨3時10分許，即在台北縣○○鄉○○路○○○
    號前遭人持槍射擊及砍傷，其誤以係甲○○派人尋仇所為，
    己○○並聽聞甲○○準備與台北縣警察局新莊分局刑事組組
    長辛○○協議，以他人頂替交差（此部分涉有貪污治罪條例
    之期約賄賂罪嫌，尚由本院審理中），己○○因其任職「高
    爾夫KTV」現場經理時，與辛○○結識，留有辛○○行動電
    話號碼，戊○○、丙○○乃委請己○○出面與辛○○交涉，
    己○○於86年11月6日晚上某時，主動以公共電話撥打辛○○之行動電話，告以該槍擊案非其等所為，辛○○則表示欲
    己○○出面說明，己○○亦表明願意提供涉嫌開槍資料等語
    ；己○○又於86年11月7日晚上某時第2次以電話聯絡辛○○
    ，表明欲提供情報，約辛○○在桃園縣○○鄉○○○路之「
    三六五茶藝館」見面，己○○與戊○○一同前往，辛○○亦
    依約於2小時後到達，己○○向辛○○表明會找人出來頂罪
    ，請辛○○幫忙，不要追究其他涉案人，不會失禮，禮數會
    照給，且不會讓辛○○為難，會讓該槍擊案有個交待。辛○○係台北縣警察局新莊分局刑事組組長，負責督導所屬警員
    執行轄區之安全及依法協助偵查犯罪、執行搜索、扣押、拘
    提及逮捕之職權，以及司法警察知有犯罪嫌疑者，應報告該
    管檢察官或司法警察官，得不待命令，逕行調查犯罪嫌疑人
    犯罪情形及蒐集證據職務，為依據法令從事公務之人員，聽
    聞己○○所稱「禮數會照給」，即了解係行賄之意思，詎竟
    基於違背職務而收受賄賂之犯意，明知己○○、戊○○涉嫌
    「新樹林餐廳」槍擊案件，仍同意其等要求，由他人代為頂
    替而縱放其等，完成期約，己○○、戊○○返回後將此事告
    知丁○○，並認其表弟壬○○（頂替罪及含裁判上一罪之持
    有槍彈罪，業經本院前審判處有期徒刑8月，並經最高法院
    以89年度台上字第4675號判決上訴駁回確定）係未滿18歲之
    人，且無前科記錄，由壬○○出面頂罪，將來所受處罰較輕
    ，丁○○、戊○○、己○○乃基於教唆壬○○頂替之犯意（
    戊○○、己○○部分因係教唆頂替自己之犯罪，屬不罰之行
    為，丁○○教唆頂替罪部分，業經本院前審判處有期徒刑1
    年確定），在台北縣○○鄉○○路○○○巷○號2樓己○○租屋
    處，教唆壬○○出面頂替該「新樹林餐廳」槍擊案，經壬○○同意後，頂替之人選決定後，己○○認行賄辛○○之禮數
    以新台幣（下同）50萬元為適當，而乙○○當時藏匿不知行
    蹤，乃與丁○○、戊○○、丙○○共同基於行賄之犯意聯絡
    ，由己○○籌措20萬元，戊○○出資15萬元，丙○○出資15
    萬元，總計50萬元之賄款，於86年11月9日晚上某時，推由
    己○○再以電話聯絡辛○○，表示已決定頂罪之人選，並約
    辛○○在「三六五茶藝館」停車場見面，辛○○依約前往，
    戊○○則開車載己○○前去，見面後己○○告訴辛○○該槍
    擊案頂罪之人為壬○○，且交予事先寫好之壬○○姓名、年
    齡等字條，告以壬○○會於明天持槍至林口「雅麗汽車賓館
    」投宿，渠可前往查獲，且壬○○會以向甲○○討債不順利
    ，喝酒後憤而開槍為說詞，辛○○同意依壬○○說詞作筆錄
    ，惟辛○○表示逮捕壬○○需有報案依據，己○○原表示打
    電話方式，辛○○認不妥當，己○○則改以寫檢舉信作為報
    案依據，辛○○認為可行，言明檢舉信直接寫給刑事組組長
    收，隨後己○○即依約將行賄之禮數50萬元（用紙袋包裹）
    放於辛○○駕駛之FB-9859號小客車內，辛○○收受後開車
    離去。己○○返回後於86年11月10日凌晨時分，前往丁○○
    之配偶蔡鈺雯（其2人於87年3月11日方辦理結婚登記）住處
    ，由己○○口述，委請不知情蔡鈺雯代寫檢舉信（檢察官誤
    認為該檢舉信係葛雅萍所寫），內容略謂「86年11月6日凌
    晨2點左右檢舉壬○○涉嫌該槍擊案，正藏匿於林口雅麗汽
    車賓館」等情，信封註明新莊分局刑事組組長收，於86年11
    月10日上午由己○○至新莊分局附近之郵筒，以「限時專送
    」方式投遞，己○○旋於同日上午10時許，將之前由乙○○
    所交付之上揭土造獵槍1支及霰彈槍子彈2顆，交付壬○○並
    帶壬○○到台北縣○○鄉○○○路○段○○號「雅麗汽車賓館
    」投宿，而該檢舉信經新莊郵局於86年11月10日13時收件，
    至當晚該檢舉信仍在新莊郵局尚未送出，惟己○○擔心壬○○臨時反悔，遂要蔡鈺雯至新莊分局刑事組向辛○○報案，
    蔡鈺雯即委由與警察熟識之丁○○友人廖文輝於當日晚上6
    、7時許，駕車載其至新莊分局，向辛○○表明其為丁○○
    配偶，詢問辛○○有無收到檢舉信，經辛○○稱尚未收到後
    ，即向辛○○檢舉丁○○之表弟壬○○涉嫌該槍擊案，目前
    在「雅麗汽車賓館」，希望辛○○前往察看，並為避免身分
    曝光，要求不予製作筆錄，辛○○就此重要情節之檢舉案，
    本應製作筆錄以供日後調查之證據，竟因其已收受上揭賄款
    ，為迴護丁○○、戊○○等人，遂應允配合未予製作筆錄，
    且未向蔡鈺雯查詢丁○○下落，亦未就蔡鈺雯上揭口頭檢舉
    內容再行查證其可信度，未待收到己○○寄送之檢舉信，即
    於當日晚上召集林口責任區之不知情第七小隊即小隊長陳銘
    元及偵查員陳榮村、林明郎、黃鋅讚等人，表示接獲檢舉信
    ，親自率隊至林口「雅麗汽車賓館」，辛○○至該賓館後，
    逕向該賓館人員陳慶照索取投宿客人名單，經察看壬○○住
    宿於120號房，即至該賓館120號房臨檢並查獲壬○○，並扣
    得其未經許可無故持有之前揭具有殺傷力之土造獵槍1枝、
    霰彈槍子彈2顆，辛○○詢問壬○○承認前開槍擊案為其所
    為，將壬○○帶回新莊分局刑事組偵辦，辛○○並向小隊長
    陳銘元表示要承辦人陳榮村朝壬○○涉及「新樹林餐廳」槍
    擊案偵辦，儘早作完，儘早休息等情，而對於報案人陳碧杏
    之指證係綽號「紅龜」之丁○○率眾所為則隻字不提，於86
    年11月11日經辛○○審核後，由不知情之新莊分局分局長批
    示後，於同日下午18時37分，將壬○○移送臺灣板橋地方法
    院少年法庭調查。而己○○投寄之上開檢舉信，新莊郵局於
    86年11月11日上午始送達新莊分局刑事組，辛○○為掩飾其
    收受賄款50萬元，同意壬○○頂罪而縱放涉案人己○○、戊○○、丙○○、乙○○等情事曝光，於壬○○人、卷移送臺
    灣板橋地方法院少年法庭後之1、2天，將該封檢舉信交與該
    組第七小隊警員黃鋅讚附於卷宗內，作為其係依據該檢舉信
    始知悉壬○○涉嫌「新樹林餐廳」槍擊案及藏匿於「雅麗汽
    車賓館」，並因而前往查獲之證物。
三、嗣少年壬○○經臺灣板橋地方法院少年法庭調查後認「持有
    具殺傷力槍彈，並曾擊發，情節非輕，應予收容」，將壬○○收容臺灣臺北少年觀護所，其母黃蔡秀琴多次到少年觀護
    所辦理會面，得知壬○○並未開槍射擊而係頂替他人，經多
    方奔走，為憲兵司令部台北市調查組（下稱憲調組）發覺真
    正涉嫌「新樹林餐廳」槍擊案者另有其人，向該院少年法庭
    借訊後，報請臺灣板橋地方法院檢察署檢察官指揮，並與內
    政部警政署刑事警察局共同偵辦。經臺灣板橋地方法院檢察
    署檢察官另指揮法務部調查局台北縣調查站（下稱縣調站）
    偵辦行、受賄情節部分，嗣於87年9月23日3時30分許，在桃
    園縣平鎮市○○○路○○○巷○○號查獲丁○○、戊○○、己○○、乙○○4人；又於87年10月7日12時許，在台北縣○○鄉
    ○○路○○號「漁夫釣蝦場」查獲丙○○。
四、案經法務部調查局臺北縣調查站移送臺灣板橋地方法院檢察
    署檢察官偵查起訴。
    理  由
甲、程序方面：
一、上訴人即被告辛○○之辯護人主張：本院更(一)審判決係於91
    年1月21日製作完成，爾後，本案各被告或其辯護人均於91
    年1月30日或91年1月31日收到判決，然檢察官竟遲至91年2
    月18日才收到判決書，並於91年2月27日才向最高法院提起
    上訴，顯已逾上訴期間云云。惟本院更(一)審應予送達予檢察
    官之判決正本，由本院法警謝蕙如負責送達，而於送達證書
    上載明其送達時間為91年2月18日，此有本院送達檢察官裁
    判書類登記簿，且檢察官於該送達證書上所蓋簽收章之日期
    ，熟為同日，有送達回證附卷可憑（本院更(一)審卷(三)第375
    頁），顯見上揭判決係於該日送達檢察官，則檢察官於91年
    2月27日對本院更(一)審判決提起上訴，並未逾期。辯護人雖
    聲請傳喚證人謝蕙如、劉靜婉檢察官，欲證明實際收受判決
    日期，惟此部分已經本院調閱上揭本院送達檢察官裁判書類
    登記簿而臻明確，且辯護人嗣已捨棄傳喚上揭證人（本院更
    (二)審卷(四)第183頁），已無傳喚之必要。辯護人以上揭臆測
    之詞，謂不致於91年2月18日始送達檢察官，檢察官上訴已
    逾期云云，並不足採，合先敘明。
二、按92年9月1日前仍有效施行之刑事訴訟法，本於職權主義之
    效能，是凡得為證據之資料，均具有論理之證據能力，是以
    法律上對於證據之種類並未設有若何限制，被害人、未經具
    結之證人或同案被告等陳述均得採為證據資料，至其證明力
    如何，則由事實審法院自由判斷（最高法院95年度台上字第
    6629號、97年台上字第1755號判決意旨可參）。本案係於88
    年1月14日起訴繫屬於原審法院，有原審法院送審收案戳記
    足憑（見原審卷(一)第1頁），同案被告己○○以被告身分於
    警詢、縣調站、偵訊（除其於88年1月8日偵訊筆錄就警員要
    提報其流氓是否知悉一事，筆錄所載「我不知道」與勘驗錄
    音帶係「有聽外面在講」不符，無證據能力外）；同案被告
    戊○○、丁○○、乙○○以被告身分於警詢、縣調站、偵訊
    之陳述；同案被告壬○○於警詢、憲調組、縣調站、偵訊之
    陳述；被告丙○○（就辛○○而言）、辛○○（就丙○○而
    言）以被告身分於縣調站、偵訊之陳述；證人陳銘元、陳榮
    村、林明郎、黃鋅讚、陳碧杏、葛雅萍、李三易於縣調站、
    偵訊之證述；證人呂平佑、雷俊昌、黃健瑞於縣調站之證述
    ；證人黃蔡秀琴於憲調組之證述，均係於92年9月1日刑事訴
    訟法修正前依法定程序製作，並經原審及本院前審多次提示
    調查、辯論，依刑訴訟法施行法第7條之3規定及前開說明，
    本有論理之證據能力。且本案上訴人即被告辛○○及其辯護
    人於本院審理時均已明示捨棄詰問同案被告（本院更(二)審卷
    (五)第18頁）；證人陳銘元、陳榮村、黃鋅讚、陳碧杏、葛雅
    萍均已於原審經被告、辯護人詰問在卷；被告辛○○及其辯
    護人對證人呂平佑、雷俊昌、黃健瑞之證述具狀表示無意見
    （本院更(二)審卷(五)第43頁），上訴人即被告丙○○及其辯護
    人對上揭同案被告、證人陳述之證據能力均未於言詞辯論終
    結前聲明異議，應認均已保障上揭被告辛○○、丙○○於訴
    訟上之程序權（最高法院95年台上字第6675號、第6673號判
    決要旨可參）。且本院審酌上揭證人、同案被告於憲調組、
    縣調站、偵訊筆錄作成之情況，均係出於自由意志，又無證
    明力顯然過低等情形，認均適當，應皆有證據能力。
三、被告辛○○之辯護人就同案被告、證人等於縣調站訊問之筆
    錄、錄影帶觀看製作摘要，再由本院勘驗錄影帶內容，製有
    勘驗筆錄在卷可憑（本院更(二)審卷(四)第163至176頁、第188
    至206頁、第252至255頁、第260頁），檢察官、被告辛○○
    、辯護人就本院勘驗筆錄內容並不爭執，並均同意做為證據
    （本院更(二)審卷(四)第337頁反面）。被告辛○○之辯護人雖
    主張同案被告丁○○、戊○○、己○○、丙○○、證人葛雅
    萍於縣調站之筆錄與實際內容不實，爭執丁○○於87年12
    月3日受詢時，對「己○○給付50萬元過程」表示「不知道
    」，非筆錄所載之具體內容。戊○○於87年10月31日受詢
    時，調查員出示六法全書，以貪污為重罪恐嚇威脅，並以同
    案被告筆錄內容誘導戊○○，且就「戊○○有無見過辛○○
    」一事，戊○○係以搖頭表示，並非筆錄所載見面內容；於
    87年11月3日受詢時，就「己○○交錢時是否知悉」一事，
    戊○○稱「我不知道」，亦非筆錄所載具體內容；於87年12
    月3日受詢時，戊○○無法就調查員提供辛○○很久以前之
    照片指認，調查員即帶戊○○至另一房間撥放辛○○影像供
    戊○○觀看，俾供指認，指認程序顯有瑕疵。己○○於87
    年10月30日受詢時，就「有無打電話給辛○○」一事，己○○搖頭，核與筆錄記載不同；於87年11月3日受詢時，己○○係跟戊○○稱要湊幾10萬給「壬○○打官司」，並非筆錄
    所載要湊錢「向辛○○行賄」；於87年12月3日受詢時，調
    查員讓其與其女友葛雅萍見面串證，顯然違法。丙○○於
    87年11月17日受詢時，調查員以「合理懷疑你就是共犯」、
    「你當然講假話，因為你心虛，你要負間接共犯責任」、「
    檢察官會把你收押禁見，有這個可能」等恐嚇威脅丙○○，
    顯有不當。葛雅萍於87年12月3日受詢時，調查員以己○○借「4、5千元？」誘導葛雅萍回答「差不多啦！」，筆錄
    卻記載「己○○即向我借7萬元」，顯有不符等事項，認上
    揭筆錄無證據能力。惟查：
  (一)經本院勘驗縣調站與上揭同案被告、證人之錄影帶得知，縣
    調站與受詢問者之對話內容，或因聲音過小，或因雜音干擾
    ，多數無法辨別或聽不清楚，此有本院勘驗筆錄可稽（聽不
    清楚部分以... 表示）。
  (二)按筆錄固應據實記載，惟筆錄之製作不可能逐字不漏予以記
    錄，若筆錄當事人意思，擇與本案事實相關者而為記錄，其
    餘無關事項未予記載，尚難指為不實。又受訊問人前後所述
    反覆或答非所問，訊問人員一一釐清，就其最後明確陳述之
    意思陳述記載，亦難指為瑕疵而不可採。本件由最初之槍擊
    案引起，嗣賄賂承辦警員以頂替之人結案，縱放真兇，其間
    相關人員，事先均已多次謀議、勾串、演練說詞，其接受調
    查隱匿犯罪真相，說詞反覆。承辦之縣調站人員，為釐清真
    相，對各相關人員等，說詞不符情理，相互供述歧異，自應
    加以詰問，對之曉以大義，或分晰以罪名刑度之利害，告訴
    法律上坦承犯罪之態度可為量刑參考，不能認係脅迫、利誘
    、詐欺。本院勘驗辯護人上揭爭執部分之錄影帶，雖訊問時
    間甚長，筆錄未記載全部陳述，然記載有關犯罪相關摘要部
    分，尚難指為違法。至縣調站人員對於受訊問人動之以情、
    說之以理，其態度或有急迫、口氣不佳之情形，惟尚未達於
    脅迫、利誘、詐欺或其他不正之程度，且縣調站人員未對各
    受訊問人為暴力等行為，各受訊問人均於最後詳閱筆錄內容
    ，認無疑義，簽名於筆錄，認同該筆錄內容。而筆錄及訊問
    經過，應就全部觀察，不能摘以片段，而指摘該筆錄無證據
    能力。且上揭同案被告丁○○、戊○○、己○○於偵訊時均
    稱縣調站筆錄實在（第21113號偵卷(一)第386頁正、反面、第
    243頁），戊○○、己○○雖嗣於原審翻供，均改稱：係受
    調查員影響，表示其他人已招認，自白可減刑云云，惟戊○○、己○○於縣調站、偵訊中，均稱伊等與丙○○確向辛○○交付賄賂，並具體敘述向辛○○行求、期約、交付賄賂之
    時間、地點、數額、聯絡方法，且其等於縣調站、偵訊之筆
    錄，經調查其他證據結果，均與事實相符（詳後述），僅就
    細節略有差異，惟其2人為上揭供述時，距案發時已約1年，
    縱有若干細節事項記憶不清或錯漏之處，亦在所難免，其等
    殊無自陷囹獄而誣指被告辛○○、丙○○之必要，自應認其
    等於縣調站之陳述，具有可信之特別情況，且為證明被告辛○○、丙○○犯罪事實之存否所必要，而得採為證據。
  (三)辯護人上揭主張，經本院勘驗錄影帶分敘如下：丁○○87
    年12月3日受詢時，多數內容無法辨識，辯護人僅憑丁○○
    曾稱不知道，未斟酌其上下文所述內容（大都聽不清楚），
    顯為斷章取義。戊○○部分，87年10月31日調查員問話內
    容聽不清楚（本院更(二)審卷(四)第165頁），辯護人遽認問話
    內容為「有無見過辛○○？」，容有擅斷；87年11月3日戊○○受詢時並非答稱「我不知道」，而係「... 那時我不知
    他錢... 他說.... 」（本院更(二)審卷(四)第167頁），就實際
    答話內容並無法明確辨識，尚非辯護人上揭主張之內容；87
    年12月3日戊○○剛開始雖耗時甚久未能指認辛○○照片，
    然其或係在仔細衡量其等共犯間是否均供承、彼此之利害關
    係等因素，而猶豫是否予以指認，且調查員顯係提供辛○○
    很久以前之照片予戊○○指認，並非近況照片（本院更(二)審
    卷(四)第170頁），何況戊○○與辛○○僅係因本件頂替案件
    而與辛○○短暫性碰面，要其指認辛○○，確有某程度上之
    困難。經本院勘驗得知，調查員係稱「.... 通通放給你看
    。」，並非辯護人所稱之「我們有影片放給你看」，戊○○
    嗣後有被帶出偵訊室，約10分後再回偵訊室時，戊○○僅稱
    ：「... 我印象不詳細... 」，手指則指向相片之右下角處
    ，嗣即於其手指指認處簽名。惟所謂「放」給你看，未必即
    係指影片，調查員或係另行提供辛○○及他人近況照片供戊○○辨識，且調查員縱在戊○○無法立刻指出受賄對象時，
    帶去觀看辛○○偵訊之錄影帶，期能喚起戊○○之記憶，戊○○就此指認部分，並未受任何強暴、脅迫、利誘之情事，
    調查員僅讓戊○○尋回記憶，並無任何誘導戊○○為不實指
    認之言詞，此僅係辦案之技巧，難認有何污染戊○○指認之
    情事，戊○○於偵訊時，並再次指認辛○○，難認其程序有
    何瑕疵。己○○部分，87年10月30日己○○雖有搖頭，惟
    其嗣後有答「.. 我有打電話.. 」（本院更(二)審卷(四)第173
    頁），亦非辯護人指稱之內容；87年11月3日己○○係稱「
    .. 我跟戊○○說... 要湊幾10萬給壬○○打官司。」，經
    調查員進一步釐清時，己○○再稱：「... 那是上次借提講
    的... 我講的... 」，顯然其前後內容無法辨識，無法遽認
    己○○答覆係如辯護人所主張之內容；87年11月3日調查員
    固有稱：「他在等你... 夠意思...。」，己○○即被帶出
    偵訊室（本院更(二)審卷(四)第176頁），惟究係何人在等己○○並非明確，縱係其女友葛雅萍在外等己○○，亦難遽行推
    論其必有與己○○串證之情事。葛雅萍部分，87年12月3
    日調查員係以「... 4、5千... 折扣起來... 」，葛雅萍僅
    回答「... 差不多.. 一開始4、5千... 」（本院更(二)審卷
    (四)第206頁），尚難以此推論係如辯護人所主張「己○○向
    葛雅萍借4、5千元作為賄款支出」之情。辯護人上揭主張，
    都係推論、臆測之詞，難以採信。
四、測謊鑑定報告之證據能力：
  (一)測謊鑑定，係依一般人若下意識刻意隱瞞事實真相時，會產
    生微妙之心理變化，致身體外部之生理狀況亦隨之變化，而
    由測謊員對受測者提問與待證事實相關之問題，藉由科學儀
    器（測謊機）紀錄受測者對各個質問所產生細微之生理變化
    ，加以分析受測者是否下意識刻意隱瞞事實真相，並判定其
    供述是否真實；測謊機本身並不能直接對受測者之供述產生
    正確與否之訊號，而係測謊員依其專業之學識及經驗，就測
    謊紀錄，予以客觀之分析解讀，至於測謊鑑定究竟有無證據
    能力，刑事訴訟法並無明文規定，惟實務上，送鑑單位依刑
    事訴訟法第208條第1項規定，囑託法務部調查局或內政部警
    政署刑事警察局為測謊檢查，受囑託機關就檢查結果，以該
    機關名義函覆原囑託之送鑑單位，該測謊檢查結果之書面報
    告，即係受囑託機關之鑑定報告，該機關之鑑定報告，形式
    上若符合測謊基本程式要件，包括：(一)經受測人同意配合，
    並已告知得拒絕受測，以減輕受測者不必要之壓力。(二)測謊
    員須經良好之專業訓練與相當之經驗。(三)測謊儀器品質良好
    且運作正常。(四)受測人身心及意識狀態正常。(五)測謊環境良
    好，無不當之外力干擾等要件，即賦予證據能力（最高法院
    92年台上字第2282判決意旨可參）。本件被告之測謊鑑定，
    係由法院囑託法務部調查局為之，該次鑑定已取得被告之同
    意，並有調查被告身心狀況，在測謊儀器正常運作，無干擾
    之環境下由具有專業資格證明之施測者施測，此有法務部調
    查局（87）陸（三）字第87079373號鑑定通知書、94年9月
    28日調科參字第09400445300號函及後附之測謊過程參考資
    料在卷足憑（第1103號偵卷第16頁、本院更(二)審卷(二)第201
    至210頁），足認符合測謊之基本要件程式，自有證據能力
    。
  (二)辯護人雖主張：施測當天施測者明確表示被告辛○○心跳有
    問題，卷內未有儀器運作正常之檢測紀錄、未有針對生理圖
    說對說謊反應為判讀、未進行測後會談等事項，認該份測謊
    報告無證據能力云云。惟經本院向法務部調查局調取被告辛○○測謊過程錄影帶得知，該錄影帶因已逾保存年限而無法
    提供，此有該局95年1月5日之函文附卷可參（本院更(二)審卷
    (三)第121頁），故辯護人主張施測者有對被告辛○○表示心
    跳有問題，並無錄影帶可佐。且依被告辛○○所提其罹患心
    律不整之國泰綜合醫院診斷證明書所載（本院更(一)審卷(二)第
    128頁），其係於89年10月26日方至該院就診，距其87年12
    月11日測謊時將近2年後之就診資料，尚無法遽此反推被告
    於測謊時即罹有心律不整之疾病。被告辛○○雖另提出其於
    測謊前之86年11月7日罹患高血壓之博新診所診斷證明書（
    本院更(一)審卷(二)第123頁），惟被告辛○○亦自承：伊高血
    壓該次就診後並沒有服藥，也沒有回診，是在89年10月26日
    看診後才長期服藥等語（本院更(二)審卷(三)第37頁），顯見被
    告辛○○於87年12月11日測謊時高血壓之症狀並不嚴重，而
    未需服藥控制。並經本院就罹患上揭疾病是否適合接受測謊
    一事函查，經法務部調查局函覆：若受測者測前告知罹患「
    高血壓」、「心律不整」及「糖尿病」，而持有合格醫院證
    明者，測謊人員須按測謊作業規定必然免除其測試，若受測
    者無任何診斷証明者，測謊人員須就受測者受測當時之生理
    反應狀況，以判斷是否合於免除之條件，此有該局96年3月
    13日函附卷可稽（本院更(二)審卷(四)第131頁）；內政部警政
    署刑事警察局則就此函覆：若生理反應圖譜未紊亂而無法鑑
    判且生理反應有足供比對之特徵，則認受測人係適合施測，
    故患上揭疾病是適合測謊及測謊結果是否會受此影響，應視
    個案病情嚴重程度及受測者之客觀生理圖譜反應而定，亦有
    該局96年3月8日函在卷足憑（本院更(二)審卷(四)第132頁）。
    被告辛○○於本件測謊時既未出具任何醫院證明，亦未主張
    有何身體不佳之情事，則仍應由施測者依受測者之生理反應
    狀況、生理圖譜反應予以判斷。本件測謊程序業經施測者說
    明辛○○當時並無精神、情緒或生理等異常因素及對測謊問
    題無法瞭解之情形，身心狀態符合測謊及研判條件，此有法
    務部調查局出具之測謊過程參考資料在卷足憑（本院更(二)審
    卷(二)第201至210頁），堪認施測者對被告辛○○測謊時已對
    其身心狀況為調查。依該測謊過程參考資料所載，測謊儀器
    係美國製造Lafayette Instrument Co.製造，型號761-98GA
    測謊儀，測前均檢查紀錄功能，無故障因素方進行測試；測
    謊結果研判以受測者回答問卷問題時紀錄之生理反應作為研
    判依據，問卷問題包括無關問題I、相關問題R及控制問題C
    。說謊者在相關問題R之回答，因與行為記憶衝突，故膚電
    反應會有較無關問題I、控制問題C形成較大之反應曲線，經
    2次測試此現象不會消失為其特徵，反之未說謊者因無行為
    記憶衝突，僅有情境之緊張，經2次測試會因適應致情境因
    素消除，在相關問題R之回答，膚電反應會與無關問題I、控
    制問題C產生類似減弱之曲線變化，並附上被告辛○○之生
    理反應圖譜，其上並就測試之問題均有標示，足供判讀；並
    說明依實務非偵查階段無偵訊目的之測謊，測會會談免除，
    APA1999年作業準則亦規定：法院命令及律師要求亦免除等
    情，均無辯護人上揭主張無證據能力之情事。至於測謊鑑定
    通知書上就鑑定方法尚載有「緊張高點法」，法務部94年9
    月28日調科參字第09400445300號函覆之測謊過程參考資料
    （本院更(二)審卷(二)第201至210頁）雖就此鑑定方法未予記載
    ，惟此份測謊過程參考資料係於測謊後約4年餘方為補充製
    作，或有部分漏未論述，然此無礙於前揭測謊鑑定通知書之
    證據能力，仍應以鑑定通知書所載之方法為據。應認辯護人
    上揭主張，無足採信。
乙、實體方面：
一、訊據被告丙○○矢口否認有行賄犯行，辯稱：伊並不知情，
    己○○沒有跟伊拿過錢，伊沒有賄賂云云；被告辛○○亦否
    認有收受賄賂犯行，辯稱：伊係根據廖文輝帶來之蔡鈺雯前
    來刑事組報案，才率隊前去「雅麗汽車賓館」查該「新樹林
    餐廳」槍擊案，蔡鈺雯到分局檢舉後第2天伊才收到檢舉信
    ，因時間已隔久遠，記憶有誤，才在縣調站中誤稱是依據蔡
    鈺雯檢舉信前往查緝頂替之壬○○。伊獲得蔡鈺雯口頭報告
    後，即調派5人警力前往賓館請經理陳慶照持房門鑰匙開門
    ，第1次約晚上11時左右，但壬○○不在房內，第2次約12時
    才查獲壬○○，如係伊事先安排好，何以第1次會撲空。丁○○涉嫌部分伊用併案少年法庭偵辦之方式，係因前案少年
    壬○○已送少年法庭，所以伊依修正後少年事件處理法第68
    條之新規定，再併案過去，而陳碧杏筆錄當時尚未送過來，
    伊等等她筆錄過來，因陳碧杏沒指認，丁○○又傳不到，所
    以就函送筆錄予少年法庭併案審理。再者伊車輛係銀棕色，
    但己○○說是米黃色，偵訊中又說是深色，自有不符，且被
    告己○○所說與伊見面交付賄款之時間，伊都在辦公室內或
    開專案會議，此有其他員警可證，在原審所認定之期約、交
    付賄款之時段，均不可能與己○○見面，況己○○、戊○○
    、周鍚銓、乙○○、丁○○等人所供本案賄款總額、分擔額
    度、賄款來源、參與交付賄款人員等情節，均反覆不一，難
    憑為證據。又伊在調查局測謊時，因念及一向奉公守法，竟
    遭無端誣指，調查人員恣生事端，因而情緒激動，測謊並不
    準確云云。
二、經查：
  (一)己○○、戊○○就前揭時、地如何與被告丙○○共同行賄被
    告辛○○，及被告辛○○收受賄賂50萬元等情，業據己○○
    於縣調站、偵訊時供承：「新樹林餐廳」槍擊案是乙○○做
    的，但伊與戊○○當時亦同去在場，伊與戊○○聽到刑事組
    放出風聲要抓伊等，因很擔心，經商量後就找戊○○未成年
    的表弟壬○○頂替，因辛○○曾到伊擔任現場經理之「高爾
    夫KTV」唱歌消費而熟識，留有行動電話給伊，伊就在案發
    當晚約11點半左右，由戊○○陪同至林口長庚醫院附近公用
    電話撥打給辛○○，跟他說明當時情形，辛○○要伊等出來
    承認，隔天晚上8、9點，伊與戊○○再至林口長庚醫院附近
    公用電話打給辛○○，表示要找人頂替，請他幫忙，因在電
    話裡說不方便，遂約在「三六九茶藝館」見面，辛○○約1
    個小時左右到場，伊與戊○○拜託辛○○幫忙，伊等要找人
    頂替，只要辛○○點頭，絕不會失禮數，辛○○就答應要伊
    等找可靠的人頂替後離去，伊心想50萬元應該夠，伊就向戊○○拿15萬元，丙○○拿15萬元，伊拿現款13萬元，不足之
    7萬元則向女友葛雅萍湊齊50萬元，在86年11月9日晚上6點
    多，坐戊○○駕駛的車，至林口長庚醫院附近公用電話打給
    辛○○，說人找好人，約他出來談，約2個小時後他開車到
    「三六五茶藝館」停車場，伊即趴在車窗跟他講壬○○明天
    會拿槍住到林口「雅麗汽車賓館」，可到那裡找他，到時壬○○會說是找甲○○討債，因喝酒心情不好才去開槍，辛○○說這樣可以，他們會照壬○○說的來筆錄，伊即回戊○○
    車上拿那包50萬元，再靠在辛○○車窗口說是給他的一點意
    思，辛○○沒有說話，伊就將錢丟在他後車座，跟辛○○先
    走了，伊就上戊○○的車離去等語（第21113號偵卷(一)第23
    頁正、反面、第85頁、第235頁反面至240頁反面、第243至
    244頁、第279頁反面至282頁、第303至304頁、第363頁至36
    6頁、第387頁反面、第21113號偵卷(二)第12至15頁、第60至
    61頁、第1103號偵卷第137至138頁反面、第173至174頁反面
    ）。戊○○於縣調站、偵訊時供承：丙○○開車載伊和己○○、乙○○去「新樹林餐廳」，乙○○開槍後，伊後己○○
    都很很擔心，因伊等2人都有前科，又涉槍擊案，會被提報
    流氓，伊和己○○就找伊表弟壬○○出面頂罪，己○○說在
    他「高爾夫KTV」擔任現場經理時，認時新莊分局刑事組組
    長辛○○，可以約他出來擺平此事，就由己○○聯絡辛○○
    ，伊記得有3次開車載己○○至林口長庚醫院附近之公用電
    話打給辛○○，己○○聯絡好後告訴伊約辛○○在「三六九
    茶藝館」見面，伊因和辛○○不認識，故由己○○和辛○○
    商談，己○○表示要找人頭出面頂罪，辛○○說可以幫忙，
    但意思需支付款項，雙方同意後即行離去，己○○叫伊把要
    給辛○○的錢籌好，伊就回家向母親拿了8萬元現金，加上
    伊自己本身7萬元現金，共15萬元，伊在仁愛路租處交給己○○，之後己○○籌好50萬元，並與辛○○約好，伊就開車
    載己○○至「三六五茶藝館」停車場見面，己○○就下車和
    辛○○談由壬○○出面頂罪之事，伊有看到己○○將50萬放
    進辛○○車子裡，然後己○○就坐上我駕駛之車輛離去等語
    （第21113號偵卷(一)第80頁反面至81頁、第208頁正、反面、
    第257至259頁、第268頁、第287頁反面至290頁、第304頁反
    面至305頁、第371至373頁、第386頁反面、第21113號偵卷
    (二)第60頁反面至61頁、第1103號偵卷第137至138頁、第172
    至173頁）。己○○、戊○○上揭供述互核大致相符。
  (二)己○○、戊○○上揭供述就聯絡、見面辛○○之實際日期、
    時間、何人聯絡、每人分擔之金額等細節事項雖略有出入，
    惟其2人為上揭供述時，距案發時間已約隔1年，其等對上揭
    細節事項因受限記憶而有不全或錯漏，並無違常情，且其2
    人於縣調站、偵訊中，均稱伊等與丙○○確向辛○○交付賄
    賂，並已具體敘述行賄之事實即交付辛○○之款項共50萬元
    ；該50萬元是由己○○、戊○○、周鍚銓3人合力出錢；出
    面期約、交付賄款是由己○○與戊○○2人負責為之等主要
    情節部分，故其等縱有上揭細節不一致之處，尚無礙於其等
    指訴被告丙○○行賄、辛○○受賄之事實。己○○、戊○○
    雖嗣於原審翻供，均改稱：係受調查員影響，要伊等做不利
    辛○○指認，表示其他人已招認，自白可減刑云云；被告辛○○亦辯稱：伊分局曾欲將己○○提報流氓，己○○曾揚言
    若被查獲將誣陷被告收賄，以圖報復云云，並提出其分局移
    送丁○○等人為「治平對象」之資料卷為憑。然己○○、戊○○已自承與辛○○無怨隙等情（原審卷(三)第13頁），戊○○原先尚與辛○○不認識，且本案係壬○○之母向有關單位
    陳情後，頂替一事始曝光，己○○、戊○○實無任何理由虛
    構上揭行賄事實並自陷刑責之必要。而觀諸被告辛○○所提
    之治平專案調查資料卷（本院更(二)卷(一)第302至312頁），臺
    北縣警察局新莊分局於87年12月2日才發文將丁○○、戊○○、乙○○、己○○列為「治平專案」對象呈報予臺北縣警
    察局，而就新莊分局呈報其等涉有之流氓行為為其等至「
    高爾夫KTV」酒店圍事要求保護費；其等於87年8月9日持
    槍射殺庚○○大腿；其等於87年8月9日強押、圍毆馬瑞陽
    ，均與其等行賄之本案「新樹林餐廳」槍擊案無涉，且觀諸
    卷附丁○○、戊○○、乙○○、己○○之本院被告全國前案
    紀錄表，其等均無於87年後被移送流氓之紀錄，顯見臺北縣
    警察局並未審查認定其等具有流氓行為，其等當無誣攀構陷
    被告辛○○之必要。況且，己○○、戊○○雖於原審更異其
    詞，惟於原審最後均表示其等於縣調站所述係屬實在（原審
    卷(二)第221頁），故應認其等於原審更異之詞，僅係事後迴
    護被告辛○○之詞，均不足採。
  (三)己○○未被警查獲前，壬○○於87年2月18日因憲調組質疑
    其有頂替情事，壬○○於憲調組借訊時供稱：扣案槍彈係己○○的，伊係幫己○○頂罪的等語（第347號少調卷第61頁
    反面），其於同年3月20日借訊時亦供稱：涉案的人告訴伊
    已經和警方連絡好了，且到賓館投宿被查獲也是事先安排的
    ，警方臨檢查獲後也沒有問什麼，就直接把伊帶到「新樹林
    餐廳」去模擬等語（上揭卷宗第71頁）。且被告壬○○之母
    黃蔡秀琴向憲調組亦轉稱：伊與壬○○會面所談，壬○○係
    頂罪事實及壬○○所稱：「他們騙我說只要被關個十幾天就
    沒事可以出來了」等情（第1103號偵卷第63至67頁），由上
    情觀之，壬○○被查獲移送台灣板橋地方法院少年法庭後，
    係其母黃蔡秀琴多方奔走，嗣於憲調組人員借訊壬○○時始
    供出係己○○透過新莊分局安排，己○○叫壬○○於前揭時
    間攜槍彈投宿「雅麗汽車賓館」等待警方前來查獲，壬○○
    因此犯頂替罪及裁判上一罪之持有槍、彈罪，業經原審判處
    有期刑8月，經本院前審判決上訴駁回確定，故壬○○確有
    頂替本件槍擊案件無訛。
  (四)證人葛雅萍於縣調站及原審並證稱：槍擊案後己○○有向伊
    借7萬元，但何時借伊忘了，只記得他說是急用，要伊不要
    多問，所以伊不知道該筆款項有何用途，平常都是借幾千元
    ，因伊和己○○同居，錢都放在固定的地方，要用的時候他
    就去拿，7萬元是現金等語（第1103號偵卷第69頁反面、原
    審卷(一)第235頁反面至第236頁）。是依證人葛雅萍證詞，足
    佐己○○當時確實有比平常花費較大金錢之需要。證人葛雅
    萍雖嗣於本院更(一)審時改稱：是己○○教伊如此陳述，實際
    他何時拿、拿多少，伊均不知情云云，以配合己○○嗣後更
    異之說詞，惟證人葛雅萍既與己○○是同居男女，於縣調站
    及原審證述時，當無故意設詞誣陷己○○入罪之可能，應認
    其嗣後翻異之詞，僅係為迴護被告辛○○，不足採信。
  (五)上揭事實，並據丁○○於縣調站已坦承：己○○表示新莊
    分局三組辛○○已答應收伊的錢，只要有人出來頂就沒事，
    最後伊等決定由壬○○出面頂罪，也經壬○○同意，於是己○○即籌錢給辛○○，伊事後才知是送50萬元現金，因伊弟
    弟戊○○表示他也有出，讓辛○○同意由壬○○出面來了結
    此槍擊案，因槍擊案發生後，林口派出所即四處找伊，並放
    話說甲○○配偶陳碧杏指認是伊開的槍，伊為避免被警方傳
    訊之麻煩，也避而逃匿，直到壬○○出面頂替後，才不再躲
    藏等語（第21113號偵卷(一)第377至378頁）；於偵訊時亦稱
    ：己○○、戊○○有問伊壬○○頂替好不好，因壬○○未成
    年，他們有說與警察講好等語（第21113號偵卷(二)第60頁反
    面）己○○於偵訊時陳稱：伊有跟丁○○說與辛○○講好
    的事等語（第21113號偵卷(二)第60頁反面）。壬○○於縣
    調站、偵訊、原審時均稱：己○○告訴伊新莊分局警察事先
    即知伊是出面頂罪，己○○等人有送錢行賄新莊分局警察，
    新莊分局警察因此同意由伊出面頂罪，他們雙方達成共識後
    ，才會要伊到「雅麗汽車賓館」開房間，等新莊分局警察來
    抓伊，且說做筆錄時，警方不會為難伊，不會被刑求，叫伊
    不要怕，並教伊以甲○○欠伊阿姨4千元為伊開槍動機，槍
    枝是綽號「阿棋」給的等內容來回答偵訊，伊完全遵照己○○指示，先到賓館讓新莊分局刑事組查獲，然後於11月11日
    凌晨被刑事組警員帶到「新樹林餐廳」現場模擬開槍情形，
    大約停留10分鐘左右，即被帶至新莊分局刑事組偵訊，刑事
    組偵訊並未為難伊等語（第21113號偵卷(一)第294頁反面至29
    5頁、第300至301頁、第39號少偵卷第20頁、原審卷(二)第156
    頁反面）。此外另有己○○委請蔡鈺雯（即丁○○配偶）代
    為書寫之匿名檢舉信一份在卷可佐（第1103號偵卷第73至75
    頁），足徵丁○○、戊○○、己○○共同為行賄犯罪之謀議
    甚明。且丁○○、戊○○、己○○共同行賄罪部分經本院前
    審分別判處有期徒刑2年，褫奪3年；有期徒刑10月，褫奪公
    權1年；有期徒刑1年，褫奪公權1年，並經最高法院以89年
    度台上字第4675號判決均上訴駁回確定，有各該判決在卷足
    憑，故其等確有共同行賄辛○○之犯行無誤。
  (六)行賄款項50萬元中，被告丙○○出資15萬元等情，已據己○○於縣調站及偵查中供明在卷，己○○雖於縣調站初訊時陳
    稱：伊向丙○○「借」了14萬元左右（第21113號偵卷(一)第2
    39頁），嗣後於縣調站、偵訊時則均稱：伊向丙○○「拿」
    15萬元等語（第21113號偵卷(一)第282頁、第304頁、第21113
    號偵卷(二)第14頁反面），前後用語雖有「借」及「拿」之出
    入，惟此業據己○○於偵訊釐清稱：丙○○本來不願意，後
    來就當做是借的，他才把錢拿出來等語（第21113號偵卷(二)
    第14頁反面），故己○○上揭陳述並無不一致之處。惟不論
    己○○是以「借」或「拿」之方式向被告丙○○取得此15萬
    元，此僅係己○○與被告丙○○內部分攤之約定，被告丙○○既有出資參與，並知悉該款項之用途，堪認其有共同行賄
    之犯行。何況，係被告丙○○駕駛車輛搭載己○○、戊○○
    、乙○○等人共同至「新樹林餐廳」，乙○○開槍射擊時，
    其亦在場，嗣並搭載己○○、戊○○、乙○○原車駛離，其
    以行賄警方藉以擺平被繼續追捕危險，亦合乎常情。故被告
    丙○○所辯伊不知情行賄之事，顯係卸責之詞，不足採信。
    應認被告丙○○確有與丁○○、戊○○、己○○共同行賄之
    犯行。
  (七)證人葛雅萍雖於縣調站時陳稱卷附之檢舉信係其所書寫云云
    ，惟該檢舉信經原審當庭命證人葛雅萍、蔡鈺雯書寫檢舉信
    之內容，並連同證人葛雅萍於縣調站87年12月3日調查時所
    書寫之筆跡（第1103號偵卷第77頁），併送內政部警政署刑
    事警察局鑑定結果，檢舉信筆跡係證人蔡鈺雯所書寫，有該
    局88年6月2日刑鑑字第51076號鑑驗通知書在卷可稽（原審
    卷(二)第54至60頁），並為證人蔡鈺雯到庭所坦承（原審卷(二)
    第23頁反面）。故己○○於縣調站、偵訊時供稱該檢舉信係
    其女友葛雅萍所寫，及證人葛雅萍於縣調站所稱該封檢舉信
    係其所寫各節，應非實情，公訴人認該封檢舉信係葛雅萍所
    書寫，亦屬誤會。
  (八)被告辛○○於86年11月11日凌晨零時20分許，率同新莊分局
    刑事組第七小隊臨檢「雅麗汽車賓館」，皆係被告辛○○所
    主導等情，已據證人即警員陳銘元、陳榮村、林明郎、黃鋅
    讚於縣調站及偵訊時証稱：因組長接獲情報，伊等當時未見
    過檢舉信內容等語。證人陳銘元並於縣調站、偵訊均稱：86
    年11月10日組長辛○○呼叫本小隊人員至新莊分局集合，其
    手持一信件並向伊等表示其接獲「檢舉信」，說新樹林槍擊
    案對象投宿汽車賓館，組長當時說他有檢舉信函等語（第11
    03號偵卷第34頁反面、第132頁）。被告辛○○亦於調查局
    陳稱：當初查獲壬○○，係因有檢舉信指證看到壬○○持槍
    射擊新樹林餐廳，現場並有霰彈槍1支，壬○○又坦承不諱
    ，致未深入追查，伊是86年11月10日吃完晚飯，回到辦公室
    ，看到桌上置有該檢舉信，才知悉壬○○涉案，並攜槍投宿
    於「雅麗汽車賓館」，乃通知林口責任區之第七小隊組員回
    辦公室，大概到22時左右，人員到齊，伊即出示該「檢舉信
    」，並率隊至雅麗汽車賓館臨檢，第1次臨檢人不在，第2次
    臨檢時，壬○○回來才查獲，伊確實是在86年11月10日晚上
    8點多，在辦公室桌上看到那封「檢舉信」等語（第1103號
    偵卷第22頁反面、第23頁反面、第25頁反面）。顯見被告辛○○於縣調站訊問時堅稱係因於86年11月10日晚上8時許，
    回辦公室時看見該封檢舉信，方招集組員前往查獲當時在雅
    麗汽車賓館投宿壬○○等情甚明。惟該封檢舉信經縣調站向
    新莊郵局查証該檢舉信確定於86年11月11日上午始送達新莊
    分局等情，業據證人即新莊郵局人員雷俊昌、呂平佑、黃健
    瑞於縣調站陳述明確（第1103號偵卷第78至80頁、第82頁、
    第84至85頁），並有該檢舉信、信封影本2紙在卷足憑（第1
    103號偵卷第73至85頁）。由是觀之，該檢舉信既係在86年1
    1月11日上午始送達新莊分局，被告辛○○前開所稱其於86
    年11月10日（即該檢舉信送達之前1日）晚上8時許即看見該
    封檢舉信在其辦公桌上乙節，顯然不符實情。惟被告辛○○
    卻向警員陳銘元、陳榮村、林明郎、黃鋅讚謊以其接獲檢舉
    信之名義，而率隊臨檢，其中顯另有隱情。
  (九)被告辛○○知悉其於縣調站上揭因接獲檢舉信才率隊臨檢之
    陳述已與事實不符，故於偵訊時向檢察官改稱：因86年11月
    10日晚上6點多有1位係綽號「小雯」女子前來報案，她說她
    是壬○○「同學」，「新樹林餐廳」槍擊案是壬○○做的，
    但她怕被報復不願做筆錄等語（第1103號偵卷第135頁正、
    反面、第164頁）。惟據證人蔡鈺雯（即丁○○之妻）於原
    審證稱：「87年11月9日晚上己○○至伊家，他說他知道新
    樹林餐廳槍擊案是誰做的，警察一直找他，他要伊代為報案
    ，他說是壬○○開槍，但壬○○是伊先生丁○○的表弟，伊
    怕家人不諒解，表示不能去報案，他要求伊代寫1封檢舉信
    ，因警察也在找伊先生，伊怕警方會抓伊先生，才願意寫檢
    舉信，伊照己○○口述書寫，寫完後交給己○○，不知他如
    何寄送。11月10日下午己○○又來找伊，說壬○○在「雅麗
    」，可能會跑掉，叫伊先去報案，之前伊先生有位朋友廖文
    輝，和警察較熟，當天傍晚6、7點伊去找他，廖文輝開他的
    車子載伊到新莊分局，從分局後面進去，廖文輝好像和警察
    很熟，打招呼就進去了，廖文輝帶伊去見辛○○，當時有無
    他人看到，伊記不清了，廖文輝就自己出去泡茶，伊在辛○○辦公室，伊說寄1封檢舉信問辛○○有無收到，他說沒有
    ，伊說槍擊案的兇手可能是壬○○，壬○○現在「雅麗」，
    伊希望他去查查看，如果能證明是壬○○，他就不會找伊先
    生了，伊有告訴辛○○伊是丁○○配偶，並說壬○○是丁○○的表弟，伊希望不要暴露伊身分，所以伊不作筆錄，伊只
    有向辛○○口述，辛○○好像有寫下，但伊不敢肯定，跟他
    講完伊就走了等語（原審卷(二)第23頁至26頁反面），己○○
    並陳稱：伊原請蔡鈺雯寫檢舉信，伊寄到刑事組，但後來因
    壬○○有點改變心意，伊才找蔡鈺雯去報案等語（本院更(一)
    審卷(一)第80頁），證人廖文輝、證人即警員徐志偉亦均證述
    屬實（原審卷(一)第194頁反面至196頁、本院更(一)審卷(二)第26
    4頁）。證人蔡鈺雯前述既稱其當面向被告辛○○檢舉時，
    即已表明自己係被告丁○○之妻，而被害人陳碧杏86年11月
    6日向警方報案已指稱該槍擊案係「紅龜」丁○○等人所為
    ，且當時正值警方組「一一０六」專案（86年11月6日、同
    年月7日任務分配管制表，附於第1103號偵卷第114至117 頁
    ）追查嫌犯丁○○等人涉案之際，蔡鈺雯已表明為丁○○之
    妻前來檢舉，被告辛○○就此重要情節之檢舉案，豈有不製
    作筆錄供作日後調查之證據？豈有不查問丁○○下落，及懷
    疑檢舉內容可信度之理？又何以於偵訊中不直接向檢察官陳
    明係依丁○○之妻前來當面檢舉報案，反而向檢察官陳稱係
    綽號「小雯」20多歲之女子，是壬○○之「同學」前來報案
    ？在在均悖於常情。顯見被告辛○○係因收受上揭賄款，為
    迴護丁○○等人，方配合蔡鈺雯要求不予製作筆錄，亦未向
    蔡鈺雯查詢丁○○下落，及查證檢舉內容之可信度，並唯恐
    壬○○改變心意離去賓館，方於未待收到己○○寄送之檢舉
    信，逕行率同警員前往「雅麗汽車賓館」臨檢查獲壬○○。
    被告辛○○為隱藏其上揭未依正常辦案程序處理之異常行為
    ，唯恐其收受賄賂犯行曝光，故於縣調站先稱係接獲檢舉信
    才率隊臨檢，待經查證檢舉信係於86年11月11日始送達警局
    時，則改口稱係壬○○「同學」綽號「小雯」之女子前來報
    案，始終隱匿蔡鈺雯之身分，直至88年5月25日蔡鈺雯至原
    審作證供出上情，被告辛○○猶以因檢舉信中說她是壬○○
    同學，所以其才會以為「小雯」是壬○○同學之詞置辯，足
    見被告辛○○上揭所辯，純係臨訟卸責之詞，不足採信。至
    證人即警員陳銘元雖於88年12月13日本院上訴審改稱：羅組
    長於86年11月10日當天是拿一張紙條，跟伊等說有檢舉線報
    ，可能是一般便條紙，沒有說是檢舉信云云，惟此已與其先
    前於縣調站、偵訊之證述內容不符（見上述(八)），且其於案
    發2年後才為上揭更異之詞，顯有違常人記憶會隨時間淡化
    之經驗法則，應認其上揭更異之詞，僅係迴護被告辛○○，
    亦不足採。
  (十)被害人甲○○之女友陳碧杏曾目擊「新樹林餐廳」餐廳槍擊
    案之經過，而於86年11月6日報案後在林口分駐所警訊筆錄
    即直指綽號「紅龜」之丁○○涉嫌此案，其於壬○○為警查
    獲後，又於86年11月11日於新莊分局刑事組訊問時，亦為相
    同之供述，並稱：不知壬○○當時是否在場，沒看清楚，對
    壬○○沒有印象等語（第1103號卷第30、31頁、第160-23頁
    ）。雖嗣後經偵查中查證結果其係誤認戊○○為丁○○，然
    此無非其等兄弟關係，確有相像之故，而查獲少年壬○○時
    ，被告辛○○竟未將陳碧杏所指稱綽號「紅龜」丁○○涉嫌
    之警訊筆錄同時移送少年法庭，已有可疑。被告辛○○雖就
    此辯稱：移送少年法庭當時，陳碧杏筆錄尚未從分駐所送至
    刑事組云云，惟依證人即林口分駐所警員李三易於縣調站證
    稱：伊於86年11月6日早上7點多做完陳碧杏筆錄後就傳真到
    刑事組，隔天刑事組就派員來拿走該份筆錄之正本等語（第
    1103號偵卷第60頁），顯見被告辛○○上揭辯詞係屬不實。
    新莊分局雖於86年12月3日才另以新警3刑字第22984之1號函
    原審法院少年法庭，並檢附被害人陳碧杏前揭2次警訊筆錄
    ，報請偵辦，該函說明二並載明「本案另一犯嫌丁○○（54
    .09.26. 生、Ｚ000000000，住○○鄉○○路○○○巷○○弄○號4
    樓），經本分局通知，拒不到案說明，顯有逃避刑責之嫌，
    請併案偵辦」，有該函在卷可憑（原審卷(二)第127頁），然
    被告辛○○身為新莊分局刑事組組長，綜理該分局轄區之刑
    事案件偵查業務，竟不繼續追查「一一０六專案」及被害人
    陳碧杏所指涉案之成年人丁○○，僅於通知丁○○未到案說
    明後，即以前開函送原審少年法庭併案偵辦，而嫌疑人丁○○既係成年人，卻不將丁○○部分函送檢察官偵辦，反函請
    少年法庭併案偵辦，顯與警局承辦成年人刑事案件應移送地
    方法院檢察署偵辦之程序有違。被告辛○○雖辯稱其無主導
    全部偵查及移送程序之權限，且當時少年事件處理法68條剛
    修正，才用併案方式云云。惟被告辛○○將壬○○帶回新莊
    分局後，遂向小隊長陳銘元表示要承辦人陳榮村朝壬○○涉
    及新樹林餐廳槍擊案偵辦，儘早作完筆錄儘早休息，此業據
    證人陳榮村於縣調站證述明確（第23187號偵卷第79頁），
    且該移送筆錄係由陳榮村製作後由陳銘元與辛○○審核後，
    即交付打字用印函送地方法院少年法庭，被告辛○○辯稱其
    無主導偵查方向云云，委無可採。而陳銘元與陳榮村嗣後於
    本院訊問時改稱或無印象，或稱辛○○並未交待如何製作筆
    錄云云，應均係事後迴護之詞，皆不足採。至於少年事件處
    理法第68條雖於86年10月29日修正公布，將依刑事訴訟法第
    7條第1、2、4款規定與少年刑事案件相牽連之一般刑事案件
    ，改由少年法院管轄，少年法院固依此修正後規定得對成年
    人刑事案件予以審理，惟此僅限於經地方法院檢察署檢察官
    向少年法院提起公訴之刑事案件，並非指警方得將成年人刑
    事案件逕向少年法院併案於少年刑事案件審理，此移送程序
    顯有重大瑕疵，被告辛○○以此置辯，實忝於其身為刑事組
    組長職位之專業。何況臺北縣警察局新莊分局自86年10月29
    日少年事件處理法修正公布日起至同年12月31日止，移送至
    臺灣板橋地方法院少年法庭之少年保護事件，其中少年與滿
    18歲以上之人共犯者，共計有9件，且年滿18歲以上之同案
    嫌犯均另發函移送臺灣板橋地方法院檢察署偵辦等情，業經
    原審調卷查明屬實，並有各該少年保護事件之卷宗封面及移
    送函、原審法院少年法庭新收少年事件登記簿等影本在卷足
    按（原審卷(二)第278頁、卷(三)第90至119頁），被告辛○○僅
    就本件少年壬○○部分，與其有共犯嫌疑之成年共犯丁○○
    ，以函移送原審法院少年法庭併案審理，益徵其確有迴護丁○○之情事。被告辛○○再以如其收受己○○之賄款，則何
    以於86年11月10日上午之專案會議中特別指示追查丁○○涉
    案情形。然被告辛○○如有特別指示追查丁○○涉案情形，
    何以於當日下午6、7時許，檢舉人蔡鈺雯到分局時，被告辛○○在明知蔡鈺雯係丁○○之妻情況下，竟會不知要向其查
    問丁○○下落，反而當晚前往查緝壬○○，事後復以併案方
    式移送丁○○至少年法庭？由此可見，被告辛○○縱有於專
    案一一０六會議中指示查緝丁○○，亦僅係其對外形式上掩
    飾其收賄之手段，尚無足以此推斷其確有繼續查緝丁○○之
    真意。
  (十一)被告辛○○雖以其行動電話與己○○等人均無通聯紀錄，指
    摘原審認其所用之行動電話開頭為0932，但其實際是用092
    開頭行動電話，己○○之指證顯然有誤云云。惟依己○○於
    縣調站、偵訊中均僅供稱其係撥打被告辛○○之行動電話與
    之連絡，但該電話號碼抄在記事本上，因搬家而弄丟該電話
    號碼，且其一直於檢、調訊問時供稱其聯絡方式係在林口長
    庚醫院附近以公用電話打辛○○之行動電話聯絡，均未稱其
    有撥打辛○○0932開頭之行動電話（第21113號卷240頁反面
    ），且經本院函查中華電信股份有限公司臺灣北區分公司86
    年11月6日至11月9日林口長庚醫院附近之公共電話，與被告
    辛○○0000000000號行動電話及00000000號專線電話之雙向
    通聯紀錄，該公司函覆因申請查詢資料已逾保存期限，而無
    法提供，此有該公司新莊營運處查詢電話通話紀錄函覆單在
    卷足憑（本院更(一)審卷(一)第154頁），故己○○於縣調站、
    偵訊之指訴難認有何與事實不符之處。
  (十二)被告辛○○另辯稱：伊自分局外出均登記，伊外出均與組員
    共同外出查案，且86年11月6、7、8日晚上20時均在分局開
    專案會議，不可能外出與己○○會面，己○○所指期約、交
    付賄款之時間伊均因專案會議或勤務而有不在場證明云云。
    證人即警員陳銘元、李春吉、羅誌聰固於本院到庭證稱：辛○○確有於上開時間在分局內或主持案會議或共同外出辦事
    等語（本院上訴卷(一)第199至200頁、第224頁反面至225頁、
    第228頁反面、卷(二)第200頁反面、更(一)審卷(一)第192頁、第
    284至286頁），惟其等於距案發約2、3年後，猶均能就被告
    辛○○於86年11月6至9日整天之行蹤記憶清晰，證人羅誌聰
    甚至於88年12月13日、89年9月29日受訊時，就86年11月9日
    晚上20時至23時20分於警局內與辛○○及另案毒品走私案之
    線民陳毓修討論案情，並未外出，辛○○並有在10點至別辦
    公室查勤10分鐘等末微細節（本院上訴卷(一)第224頁反面、
    本院更(一)審卷(一)第192頁），均具體陳述；核與本案無關之
    證人即線民陳毓修亦於89年9月29日具體證稱：86年11月9日
    晚上約8點多伊去新店分局討論另案案情，中間辛○○有離
    開約5分鐘，大約11點多結束，伊不知他何時離開等語（本
    院更(一)審卷(一)第192頁），其等對辛○○約2、3年前某日發
    生之枝節細微事情尚能具體描述，實有違常情，其等證詞是
    否屬實，顯有疑義。反觀證人即86年11月9日當天值日警員
    王啟川於88年12月13日證稱：86年11月9日當日伊值日，辛○○有無外出，因時間太久伊不記得，辛○○有時進進出出
    ，伊不會注意等語（本院上訴卷(一)第225頁正、反面）；亦
    是當日值日警員之證人張澄鴻亦於88年12月13日證稱：86年
    11月9日當天伊值日，辛○○有無外出，因時間太久伊不記
    得等語（本院上訴卷(一)第225頁反面），其2人對被告辛○○
    2年前某日之行蹤無法清楚陳述，應認較符合一般人記憶囿
    於時間消逝而淡忘之情狀，較趨於真實而可採。至於依被告
    辛○○提出之臺北縣警察局員警出入及用槍彈無線電登記簿
    記載（第1103號偵卷第147至150頁），被告辛○○於86年11
    月7日12時15分登記外出，並未登記何時返回分局，86年11
    月8日22時30分登記外出，亦未登記何時返回，該2日亦未登
    記係何時進入分局，足証被告辛○○出入警局之登記未盡詳
    實，不足為其不在場證明。而縱然86年11月6、7、8日晚上
    新莊分局分局長劉筱隆連續3日主持之「一一０六」專案會
    議，被告辛○○均有於會議記錄上簽名，惟細繹卷附該3日
    會議紀錄（共3份）及專案任務分配管制表（共2份）所載（
    第1103號偵卷第100至106頁），僅有86年11月6日本件槍擊
    案發當日分局長及被告辛○○有具體指示下屬清查之事項，
    86年11月7日、8日之會議紀錄則僅有到場人簽名，並無任何
    交辦事項之記載，且86年11月6日、7日之「一一０六」專案
    任務分配管制表之記載完全相同，86年11月8日則無任何專
    案任務分配管制表，顯見新莊分局雖於86年11月6、7、8 日
    3日均有開會，惟重要事項均已於86年11月6日交辦，86年11
    月7、8日之交辦事項既與前日相同或無交辦事項，當無需如
    證人陳銘元所述均需從晚上8點開到10點。且己○○於偵訊
    中所陳其與被告辛○○僅見面談論約半小時，而己○○電話
    中即表明要提供該專案即「新樹林餐廳」槍擊案涉嫌人資料
    ，被告辛○○豈有不抽空到場之理。己○○尚於偵訊陳稱：
    伊第2次打電話（即11月7日）就約見面，隔了2小時辛○○
    才到等語（第1103號偵卷第173頁反面），故縱然新莊分局
    開車至「三六五茶藝館」一趟需時約40分鐘（因係山路），
    此有臺北縣政府警察局新莊分局93年4月5日函在卷可按（本
    院更(二)審卷(二)第17至19頁），惟益見被告辛○○係於專案會
    議安排妥當後伺機外出與己○○見面。況且86年11月9日，
    被告辛○○於16時登記外出查林口槍擊案後，即未見進出登
    記，亦無偵查員登記同行，且該日亦未召開專案會議，被告
    辛○○與己○○見面並收受賄款，時間上綽綽有餘，是被告
    辛○○上開所辯，均不足為其有利認定。
  (十三)被告辛○○另主張其於86年11月10日有向臺灣板橋地方法院
    檢察署檢察官申請對「阿里山茶行」負責人林增凱之搜索票
    ，以查緝丁○○之行蹤云云。經本院調閱本院96年度上更(二)
    第486號被告辛○○另涉貪污治罪條例之刑事卷宗得知，被
    告辛○○固有於86年11月10日申請上揭搜索票（見本院外放
    之臺北縣警察局未破重大刑案管制卷宗第19頁），惟此係因
    86 年11月6日凌晨1時許，戊○○、己○○等人至「新樹林
    餐廳」開槍恐嚇後，甲○○決意報復，與李明修及另一不詳
    姓名之成年人共同駕車至林口狙殺丁○○，於同日凌晨3時
    30分許，至「阿里山茶行」前，見丁○○友人林世煌、張進
    同帶理容院女子黃美蓮、黃貴蘭乘坐車輛，甲○○認丁○○
    亦在車內，即駕車擦撞並攔下林世煌車輛，再由與王文王同
    去之不詳姓名之成年人持槍，朝林世煌車內射擊4槍，致黃
    美蓮受傷，李明修並持番刀追砍林世煌（此即「一一０六」
    專案會議」），被告辛○○為追查此部分事實方對「阿里山
    茶行」負責人林增凱執行搜索，此可見上揭未破重大刑案管
    制卷宗內刑案偵查報告表之事實及所附偵訊筆錄均為黃美蓮
    、林世煌即明，實與追查丁○○無涉。且被告辛○○於86年
    11月10日對林增凱搜索，並未查扣任何事證，亦未向林增凱
    察問丁○○之行蹤，此有搜索扣押證明筆錄附於該卷宗可憑
    （第20頁），被告辛○○顯係將其在他案申請之搜索票援引
    至本案，尚不足依此為其有利之認定。至被告辛○○雖聲請
    傳訊證人陳銘元、林增凱欲證明其確有於86年11月10日前往
    「阿里山茶行」搜索及其於86年11月6至8日參加「一一０六
    」專案會議時有指示追緝丁○○，惟此部分事證業經本院調
    閱上揭搜索票得知，並有86年11月6至8日之會議紀錄及專案
    任務分配管制表附卷可憑，此部分事實已臻明確，已無傳訊
    上揭證人之必要。
  (十四)此外，被告辛○○於87年12月11日在法務部調查局以控制問
    題法、混合問題法、緊張高點法之方式為測謊鑑定時，被告
    辛○○回答「新樹林槍擊案無人頂替」、「己○○未曾為其
    新樹林槍擊案贈其金錢」、「其未曾收取己○○贈送之金錢
    」時，均呈情緒波動反應，應係說謊，有該局（87）陸（3
    ）字第87179373號鑑定通知書一份在卷可參（第1103號偵卷
    第16頁）。被告辛○○雖辯稱：測謊時，因與調查員吵架，
    致影響準確性云云，惟依卷附法務部調查局94年9月28日調
    科參字第09400445300號函及後附之測謊過程參考資料所示
    ，（本院更(二)審卷(二)第201至210頁），被告辛○○測謊時所
    產生之情境緊張，經2次測試會因適應致情境因素清除，故
    被告辛○○上揭辯詞，僅係卸責之詞，不足採信。
  (十五)綜上所述，被告丙○○、辛○○前開辯解，均不足採。故本
    件事證明確，被告丙○○違背職務交付賄賂；被告辛○○違
    背職務收受賄賂之犯行，均洵堪認定，應依法論科。
三、新、舊法比較：
    被告2人行為後，貪污治罪條例經多次修正，刑法於94年2月
    2日修正，於00年0月0日生效施行，有關本件情形：
  (一)修正前刑法第10條第2項規定：「稱公務員者，謂依法令從
    事於公務之人員」，修正後規定：「稱公務員者，謂下列人
    員：一、依法令服務於國家、地方自治團體所屬機關而具有
    法定職務權限，以及其他依法令從事於公共事務，而具有法
    定職務權限者。二、受國家、地方自治團體所屬機關依法委
    託，從事與委託機關權限有關之公共事務者」，貪污治罪條
    例第2條亦配合上開刑法公務員定義之修正，將「依據法令
    從事公務之人員，犯本條例之罪者，依本條例處斷；其受公
    務機關委託承辦公務之人，犯本條例之罪者，亦同」，修正
    為：「公務員犯本條例之罪者，依本條例處斷」。而被告辛○○麟於案發時係擔任臺北縣警察局新莊分局刑事組組長，
    業據其陳述在卷，並有其職等戳章於其所呈之治平專案調查
    資料卷（本院更(二)卷(一)第302至312頁），其係依法令服務於
    國家所屬機關之人員，則不問修法前後，被告辛○○行為時
    之身分均符合刑法上所稱之公務員，並無二致，無礙及貪污
    治罪條例之適用，是此部分並無比較新舊法之問題。
  (二)貪污治罪條例第11條之行賄罪，雖於92年2月6日修正公布，
    同年月8日施行，增列第2項對外國、大陸、港、澳公務員行
    賄罪，第5項在國外犯第1、2項罪均依本條例處罰，並將原
    先第2項「不具第2條人員身分而犯前項之罪者，亦同」規定
    移列至第3項，惟並未改變第11條第1項規定之內容，故此部
    分亦無新舊法比較適用之問題。
  (三)貪污治罪條例第4條第1項第5款之違背職務收受賄賂罪、第
    11條第1項之違背職務交付賄賂罪，其法定本刑中關於罰金
    之規定，因刑法第33 條第5款業經修正，罰金最低額由銀元
    1元提高為新台幣1000 元以上，並以百元為單位，經新、舊
    法比較，應以行為時之刑法第33條第5款規定有利於被告2人
    。
  (四)修正後刑法第28條雖將「實施」修正為「實行」。其中「實
    施」一語，涵蓋陰謀、預備、著手及實行之概念在內，其範
    圍較廣；而「實行」則著重於直接從事構成犯罪事實之行為
    ，其範圍較狹，是修正後刑法共同正犯之範圍已有限縮，共
    同正犯之範圍既因此而有變動，自屬犯罪後法律有變更，而
    非僅屬純文字修正，經比較結果，以修正後刑法有利於被告
    丙○○。
  (五)褫奪公權為刑事實體法從刑，刑事第34條第1款規定甚明，
    因從刑應附隨於主刑，不生輕重比較問題（最高法院87年度
    台上字第466號判決參照）。
  (六)本件綜合上揭新舊法比較之結果，並本於統一性及整體性原
    則，修正前刑法之規定較有利於被告2人，爰一體適用修正
    前之刑法予以論處。
四、被告丙○○未具公務員之身分，而對於依據法令服務於國家
    機關而具有法定職務權限之職務公務員辛○○關於違背職務
    之行為，交付賄賂，核其所為，係犯貪污治罪條例第11條第
    3項、第1項未具公務員之身分，而對於公務員關於違背職務
    之行為交付賄賂罪。被告辛○○所為，係犯貪污治罪條例第
    4條第1項第5款公務員違背職務收受賄賂罪。至被告丙○○
    對於公務員關於違背職務之行為，期約賄賂之低度行為，應
    為交付賄賂之高度行為所吸收；被告辛○○期約賄賂之低度
    行為，應為收受賄賂之高度行為所吸收，均不另論罪。被告
    丙○○與已判決確定之同案被告丁○○、戊○○、己○○等
    人間，就對於公務員關於違背職務之行為交付賄賂之犯行，
    有犯意聯絡及行為分擔，均為正犯。又被告辛○○係有調查
    職務之人員，犯貪污治罪條例第4條第1項第5款違背職務收
    受賄賂罪，應依同條例第7條之規定，除法定本刑為無期徒
    刑部分不得加重外，就有期徒刑及罰金刑部分加重其刑。
五、原審就被告丙○○、辛○○部分，予以論罪科刑，固非無見
    。惟查：原判決就被告辛○○部分，於主文記載「對於職
    務上之行為，收受賄賂」，核與違背職務收受賄賂之法定要
    件有違，容有未洽。被告辛○○所犯違背職務收受賄賂罪
    ，法定最重本刑為無期徒刑，原判決以被告辛○○係有調查
    職務之人，依貪污治罪條例第7條加重其刑時，猶就無期徒
    刑併予加重，核與刑法第65條第1項無期徒刑不得加重之規
    定不符，尚有違誤。被告辛○○、丙○○行為後，刑法業
    於94年2月2日修正，於00年0 月0日生效施行，有關刑法之
    罰金刑、共犯等新舊法並未比較適用，亦非適法。原審未
    及就被告丙○○對於公務員關於違背職務之行為交付賄賂之
    犯行，適用中華民國96年罪犯減刑條例予以減刑，有失允適
    。被告辛○○、丙○○提起上訴，均否認犯行，並執前詞指
    摘原判決不當，固均無理由，惟原判決既有前揭可議之處，
    自應由本院將原判決關於被告丙○○對於公務員關於違背職
    務之行為交付賄賂之犯行及定應執行刑部分；被告辛○○部
    分，均予以撤銷改判。
六、爰審酌被告羅錫銓於「新樹林餐廳」槍擊案後，為圖脫免刑
    責，竟與同案被告丁○○、戊○○、己○○共同行賄警方，
    破壞警方操守廉潔形象；被告辛○○身為台北縣警察局新莊
    分局刑事組組長，職司犯罪調查，不知潔身自愛，收取賄款
    ，縱放涉嫌槍擊案人犯逍遙法外，逮捕頂替之人以圖搪塞，
    破壞警察公務人員之形象與名譽甚大，兼衡其2人素行、犯
    罪之動機、目的、手段，及犯後均否認犯行，毫無悔意等一
    切情狀，被告丙○○部分，量處有期徒刑1年6月，依貪污治
    罪條例第17條規定，併予宣告禠奪公權2年；被告辛○○部
    分，量處有期徒刑13年，併予宣告褫奪公權5年。並就被告
    丙○○部分，依中華民國96年罪犯減刑條例第2條第1項第3
    款之規定，依法應減其宣告刑二分之一為有期徒刑9月，褫
    奪公權1年，以資懲儆。至被告辛○○因犯違背職務收受賄
    賂罪所得之財物50萬元，被告辛○○所侵害之法益為國家法
    益，交付賄賂之被告丙○○非被害人，法律無保護之必要，
    應依貪污治罪條例第10條第1、2項之規定予追繳沒收，如全
    部或一部無法追繳時，應以其財產抵償之。
七、被告丙○○經合法傳喚無正當理由不到庭，爰不待其陳述逕
    行判決。
據上論斷，應依刑事訴訟法第369條第1項前段、第364條、第371
條、第299條第1項前段，貪污治罪條例第2條、第4條第1項第5款
、第11條第3項、第1項、第7條、第10條第1項、第2項、第17條
、第19條，刑法第11條、第2條第1項、修正前刑法第28條、第37
條第2項、中華民國罪犯減刑條例第2條第1項第3款、第7條、第
14條，刑法施行法第1條之1，判決如主文。
本案經檢察官謝英民到庭執行職務。
中    華    民    國    97    年    10    月    28    日
                  刑事第二庭審判長法  官  洪光燦
                                  法  官  李麗玲
                                  法  官  林恆吉
以上正本證明與原本無異。
如不服本判決，應於收受送達後10日內向本院提出上訴書狀，其
未敘述上訴之理由者並得於提起上訴後10日內向本院補提理由書
（均須按他造當事人之人數附繕本）。
                                  書記官  陳盈璇
中    華    民    國    97    年    10    月    29    日
本案論罪科刑法條
貪污治罪條例第4條第1項第5款
有左列行為之一者，處無期徒刑或10年以上有期徒刑，得併科新
臺幣1億元以下罰金：
五、對於違背職務之行為，要求、期約或收受賄賂或其他不正利
益者。
貪污治罪條例第7條：
有調查、追訴或審判職務之人員，犯第4條第1項第5款或第5條第
1項第3款之罪者，加重其刑至2分之1。
貪污治罪條例第11條第1項、第3項
對於第2條人員，關於違背職務之行為，行求期約或交付賄賂或
其他不正利益者，處1年以上7年以下有期徒刑，得併科新臺幣3
百萬元以下罰金。
不具第2條人員身分而犯前2項之罪者，亦同。


司法院資訊處製作；財團法人民間司法改革基金會備份。
